臺灣臺南地方法院臺南簡易庭民事判決
109年度南簡字第1215號
原      告  黃上銘  
被      告  邢福柳  

訴訟代理人  林尊湄  
上列當事人間請求債務不履行損害賠償事件，經本院於民國109
年10月29日言詞辯論終結，判決如下：
    主    文
被告應給付原告新臺幣貳拾捌萬捌仟參佰參拾參元，及自民國10
9年9月1日起至清償日止，按週年利率百分之5計算之利息。
原告其餘之訴駁回。
訴訟費用新臺幣壹萬零陸佰捌拾元，由被告負擔新臺幣參仟貳佰
零肆元，餘由原告負擔。
本判決原告勝訴部分得假執行。但被告如以新臺幣貳拾捌萬捌仟
參佰參拾參元為原告預供擔保，得免為假執行。
原告其餘假執行之聲請駁回。
    事實及理由
一、原告主張：原告於民國108年3月15日向被告承租門牌號碼臺
    南市○區○○路○段000巷0號5樓房屋（下稱系爭建物），及該
    建物1樓第1號平面式停車位（下稱系爭停車位），租賃期間
    1年，每月租金含車位為新臺幣（下同）12,000元，原告並
    將訴外人薛國榮所有借予原告使用之車牌號碼000-0000號自
    小客車（下稱系爭車輛）停放於系爭停車位。被告於原告承
    租系爭停車位時，未將系爭停車位先前曾有發生淹水之事實
    ，及該處會因強降雨發生淹水之情事告知原告，致原告不知
    系爭停車位具有該危險性而承租。108年8月13日凌晨許，臺
    南市東區降下強降雨，同棟建物其他住戶均已事先將車輛提
    前撤離而免於受害，原告卻因事先不知情而未能提前移車，
    致全棟建物僅有系爭車輛因未能及時移出而發生全車泡水損
    壞情形。被告顯已違反租賃契約之附隨義務，應對原告負不
    完全給付之債務不履行責任。經原告委請修車廠估價後，系
    爭車輛修復費用為98萬元，薛國榮已將系爭車輛損害賠償請
    求權讓與原告，爰依民法第227條第2項規定，請求被告賠償
    上開修復費用。並聲明：被告應給付原告98萬元，及自起訴
    狀繕本送達翌日起至清償日止，按週年利率百分之5計算之
    利息；願供擔保，請准宣告假執行。
二、被告則以下列情詞置辯：
  ㈠依原告於網路新聞中提及：「去年淹水時剛好在上班，沒受
    到波及」等語，可證原告對於系爭停車位於強降雨時會發生
    積水乙節，顯然事先知曉，沒有理由於108年8月13日臺南東
    區降下強降雨時無警覺心，故系爭車輛因淹水受有損害純粹
    是原告個人疏忽，未將車輛駛離地下停車場，為原告對財產
    保管不當所致，又豪大雨本即天災，租約上亦無載明出租車
    位需承擔車輛安全之責任，原告請求並無理由。
  ㈡系爭事故發生後，原告於108年8月14日電話告知被告，要求
    租金降價以貼補修車費用，被告基於同理心答應原告將租金
    由12,000元降至8,000元，是108年8月至109年已給付原告車
    輛損失費用共計30,000元，而原告於109年3月續簽租約時，
    並未提及車損一事。況一般車輛泡水理賠，應在災損發生當
    下先拍照存證，並編列損失清單，立刻通知產險公司，請產
    險公司派員到場評估災損，但原告卻在系爭事故發生10個月
    後，始拿出一張修車廠於109年6月30日開立之估價單要求賠
    償，不近情理。
  ㈢並聲明：
　  ⒈原告之訴駁回。
　  ⒉如受不利之判決，願供擔保請准宣告免為假執行。
三、得心證之理由：
  ㈠按出租人應以合於所約定使用、收益之租賃物，交付承租人
    ，並應於租賃關係存續中保持其合於約定使用、收益之狀態
    ，民法第423條定有明文。故出租人不僅有忍受承租人為使
    用、收益租賃物之消極義務，並有使其能依約定使用、收益
    租賃物之積極義務。倘承租人之使用、收益租賃物受有妨害
    或妨害之虞時，不問其係基於可歸責於出租人之事由或第三
    人之行為而生，亦不問其為事實上之侵害或權利之侵害，出
    租人均負有以適當方法除去及防止之義務（最高法院86年度
    台上字第3490號民事判決意旨參照）；如出租人交付之租賃
    物，不合於約定之使用目的或於租賃關係存續中未保持合於
    約定使用、收益之狀態者，承租人得依債務不履行之規定請
    求損害賠償，或依瑕疵擔保責任之規定行使瑕疵擔保請求權
    。
　㈡原告自108年3月15日至109年3月14日向被告承租系爭建物及
    系爭停車位，有租賃契約可稽（補字卷第17-26頁），且為
    兩造所不爭執，則被告依法應使系爭停車位維持合於兩造約
    定之使用、收益狀態。原告於兩造租賃關係存續中之108年8
    月13日將系爭車輛停放於系爭停車位，因強降雨緣故致系爭
    停車位遭水淹沒，系爭車輛因此泡水而損壞等情，有照片、
    網路新聞可參（補字卷第37-49頁），亦為被告所不爭執，
    僅辯稱：強降雨致系爭停車位淹水乃係天災，且系爭車輛受
    損係因原告管理財產不當，不得令伊賠償；且原告對於系爭
    停車位於強降雨時會積水，顯然事先知曉，系爭車輛因淹水
    受有損害純粹是原告個人疏忽未將車輛事先駛離地下停車場
    所致云云。經查，原告因淹水事件，致系爭車輛受有損害，
    依上開最高法院判決意旨，不問其淹水原因係可歸責於出租
    人之事由或其他原因所致，被告身為出租人，自負有防止之
    義務，以保持租賃物合於約定使用收益之狀態，易言之，不
    問系爭停車位遭逢強降雨即可能造成地下室排水不及湧入系
    爭停車位，肇致車輛因此泡水受損，係因可歸責於被告之事
    由或由於第三人疏於維護排水系統而生，被告均負有防止之
    義務甚明。至網路新聞固記載：「他（指原告）說，去年淹
    水時，剛好在上班，沒受到波及，沒想到今年遭殃…」等語
    （補字卷第49頁），僅能說明原告於此次淹水後接受記者採
    訪時順便提及107年未受波及，對於原告究係107年即已知悉
    或108年該次淹水才輾轉得知107年該棟建物停車位即有遭淹
    水一事，尚屬無法確認，是被告上開辯詞，應無可採。因此
    ，被告怠於以適當方式除去淹水之情狀，或事前告知原告系
    爭停車位有淹水之虞，或以即時通知原告移車之方式避免損
    害之發生，導致系爭車輛因此受有損壞，依上開說明，自應
    就原告所受損害，負債務不履行之損害賠償責任。
  ㈢次按負損害賠償責任者，除法律另有規定或契約另有訂定外
    ，應回復他方損害發生前之原狀；第一項情形，債權人得請
    求支付回復原狀所必要之費用，以代回復原狀。應回復原狀
    者，如經債權人定相當期限催告後，逾期不為回復時，債權
    人得請求以金錢賠償其損害，民法第213條第1項、第3項及
    第214條分別定有明文。原告主張系爭車輛因泡水損壞，經
    估價需支出維修費98萬元（其中工資15萬元、零件83萬元）
    等情，業據提出鋐曜汽車保養廠估價單為證（補字卷第51頁
    ），觀前揭照片可知系爭車輛淹水時為全車滅頂，且經本院
    依職權函詢臺南市汽車商業同業公會，與系爭車輛同車型之
    車輛，於108年8月時之市場車價約105萬元（本院卷第27頁
    ），堪認原告所提之維修費用98萬元尚屬合理，應為可採。
　㈣又按物被毀損時，被害人除得依民法第196條請求賠償外，並
    不排除民法第213條至第215條之適用。依民法第196條請求
    賠償物被毀損所減少之價額，得以修復費用為估定之標準，
    但以必要者為限（例如：修理材料以新品換舊品，應予折舊
    ），此有最高法院77年度第9次民事庭會議決議可資參照。
    揆諸前揭說明，原告以上開維修費用作為損害賠償之依據時
    ，自應將其中零件折舊部分予以扣除，始為合理。系爭車輛
    係103年5月出廠，有汽車車籍查詢資料可佐（本院卷第17頁
    ），迄至108年8月間淹水發生日，固已超過行政院所頒固定
    資產耐用年數表之自用小客車耐用年數5年，惟系爭車輛於
    事故發生時既仍正常使用中，足見其零件應在固定資產耐用
    年限內，方可繼續使用，難認已無殘餘價值。爰參酌營利事
    業所得稅查核準則第95條第8款：「營利事業折舊性固定資
    產，於耐用年限屆滿仍繼續使用者，其殘值得自行預估可使
    用年數並重新估計殘值後，按原提列方式計提折舊」、所得
    稅法第51條：「固定資產之折舊方法，以採用平均法、定率
    遞減法、年數合計法、生產數量法、工作時間法或其他經主
    管機關核定之折舊方法為準」，及該法施行細則第48條第1
    款：「本法第51條所定固定資產之折舊方法，採平均法者，
    以固定資產成本減除殘價後之餘額，按固定資產耐用年數表
    規定之耐用年數平均分攤，計算每期折舊額」之規定，認採
    用「平均法」計算其最後1年折舊後之殘值作為系爭車輛零
    件之殘餘價值【計算式：取得價格÷（耐用年限＋1）＝殘值】
    ，應屬合理。是系爭車輛之零件維修費用83萬元，依前揭平
    均法計算其折舊後零件之殘餘價值為138,333元【計算式：8
    30,000元÷（5＋1）＝138,333元，元以下四捨五入】；再加計
    工資費用15萬元後，合計必要之維修費用應為288,333元。
  ㈤被告固辯稱其前以降低租金方式短收原告30,000元租金作為
    系爭車輛損壞之補償云云，惟查，此部分僅係被告與原告就
    嗣後之租賃契約所為新的約定，尚難認係賠償本件淹水所生
    損害之給付而予以扣抵，是被告此部分之辯詞，應無可採。
　㈥依上所述，薛國榮已將系爭車輛損壞賠償請求權讓與原告，
    有請求權讓與同意書可查（本院卷第107頁），因此，原告
    得請求被告賠償之金額，於288,333元之範圍內為有理由，
    逾此範圍之請求，不應准許。
四、綜上，原告依租賃及債務不履行之法律關係，請求被告給付
    288,333元，及自起訴狀繕本送達翌日即109年9月1日起至清
    償日止，按週年利率百分之5計算之利息，為有理由，應予
    准許。逾此範圍之請求，核屬無據，應予駁回。
五、本件為判決基礎之事證已臻明確，兩造其餘主張陳述及所提
    之證據，經審酌後認與本件判決結果無影響，爰不逐一論述
    ，附此敘明。
六、本件訴訟費用為原告繳納之第一審裁判費10,680元，爰按兩
    造勝敗比例，依民事訴訟法第87條第1項之規定，判決如主
    文第三項所示。
七、本判決係就民事訴訟法第427條第1項所定訴訟適用簡易程序
    所為被告部分敗訴之判決，依同法第389條第1項第3款之規
    定，就原告勝訴部分，應依職權宣告假執行。原告雖陳明願
    供擔保請准宣告假執行，惟此僅促請法院為假執行宣告之發
    動而已，法院毋庸另為準駁之判決，併予說明。另被告陳明
    願供擔保請准免為假執行，核與法律規定相符，爰酌定相當
    之擔保金額准許之。
八、訴訟費用負擔之依據：民事訴訟法第79條。
中　　華　　民　　國　 109　　年　　11　　月　　12　　日
                    臺南簡易庭  法  官  張家瑛
上為正本係照原本作成。
如不服本判決，應於送達後廿日內，向本院提出上訴狀並表明上
訴理由，如於本判決宣示後送達前提起上訴者，應於判決送達後
廿日內補提上訴理由書（須附繕本）。
中　　華　　民　　國　　109 　年　　11　　月　　12　　日
                                書記官  陳雅婷